【裁判字號】    90,自,58
【裁判日期】    900904
【裁判案由】    詐欺
【裁判全文】
臺灣新竹地方法院刑事裁定                              九十年度自字第五八號
    自  訴  人  甲○○
    被      告  乙○○
右列被告因詐欺案件，經自訴人提起自訴，本院裁定如左：
    主      文
自訴駁回。
    理      由
一、自訴意旨略以：被告乙○○於民國八十九年十二月間以投資經商，需款孔急為由
    ，陸續向自訴人甲○○調借現金新臺幣（下同）三十五萬元，並簽發本票三張，
    向自訴人保證所借金額於本票到期日即償還，詎被告乙○○言而無信，一再欺騙
    ，於九十年三月以後即音訊全無，嗣自訴人於九十年六月一日發存證信函催討，
    被告乙○○均置之不理，所為已涉刑法第三百三十九條第一項詐欺罪嫌。
二、按法院或受命推事於自訴案件第一次審判期日前，訊問自訴人、被告及蒐集或調
    查證據結果，如認案件有刑事訴訟法第二百五十二條至第二百五十四條之情形者
    ，得以裁定駁回其自訴，同法第三百二十六條第三項、第一項定有明文。次按事
    實之認定應憑證據，如未能發現相當證據，或證據不足以證明，自不能以推測或
    擬制之方法，為裁判基礎（最高法院四十年臺上字第八六號判例參照）。又刑法
    第三百三十九條第一項詐欺罪之成立，以意圖為自己或第三人不法之所有，以詐
    術使人將本人或第三人之物交付為要件，若行為人所用方法，不能認為詐術，亦
    不致使人陷於錯誤，則不得遽以該罪相繩（最高法院四十六年臺上字第二六０號
    判例）。
三、本件自訴人認被告乙○○所犯詐欺罪嫌，係以其向自訴人借款三十五萬元之借款
    未償還，並避不見面，提出本票三張及存證信函影本為其主要論據。訊據被告固
    不否認有向自訴人借款三十五萬元之事實，惟矢口否認有何詐欺犯行，辯稱：伊
    係生意上需要向自訴人借的，有簽發本票三張，伊簽發本票時有資金，每個月會
    還錢，伊並無詐欺之意圖等語，而自訴人自承伊與被告係好朋友，借錢給被告是
    要幫忙他，因被告說要做生意，結果借被告三十五萬元沒有還，被告沒有騙伊，
    本件純粹民事糾紛等語綦詳，有本院訊問筆錄載明在卷可稽，足見自訴人與被告
    間確有債權債務糾紛，至於被告如何施用詐術使自訴人陷於錯誤將本人或第三人
    之物交付，則未能舉證以實其說，況自訴人於本院九十年九月三日訊問時供陳：
    伊在開庭前和被告乙○○及被告之父親范煥土和解，被告願意每月償還，因有范
    煥土的背書，伊願意相信等語在卷，益見本件實屬民事債權債務關係，而與刑法
    第三百三十九條之詐欺罪尚屬無涉。被告辯稱其無詐欺之行為等語，應可採信，
    睽諸上揭說明，自訴人所主張者，核與詐欺罪之構成要件有間，是依本院訊問及
    調查結果，自訴人所認被告乙○○涉犯詐欺罪行，應係犯罪嫌疑不足甚明，依法
    即應以裁定駁回自訴。
據上論斷，應依刑事訴訟法第三百二十六條第三項，裁定如主文。
中      華      民      國    九十      年      九      月      四      日
                                  臺灣南投地方法院刑事第一庭
                                      法  官  林  秋  宜
右正本證明與原本無異。
如不服本裁定，應於裁定送達後五日內向本院提出抗告狀。
                                      書記官  張  雲  娥
中      華      民      國    九十      年    九      月      四      日


司法院資訊處製作；財團法人民間司法改革基金會備份。
